【裁判字號】    98,訴,462
【裁判日期】    980421
【裁判案由】    損害賠償
【裁判全文】
臺灣臺中地方法院民事判決  98年度訴字第462號
原      告  乙○○
被      告  丙○○
            甲○○○○○○
上列當事人間請求損害賠償事件，由本院刑事庭移送前來，本院
於民國98年4月7日言詞辯論終結，判決如下：
    主      文
被告應給付原告新臺幣壹拾壹萬零陸佰捌拾貳元及被告丙○○自
民國九十八年二月二十四日起，被告甲○○○○○○自民國九十
八年三月八日起，均至清償日止，按年息百分之五計算之利息。
原告其餘之訴駁回。
訴訟費用由被告連帶負擔拾分之壹，餘由原告負擔。
本判決原告勝訴部分得假執行；但被告丙○○如以新台幣壹拾壹
萬零陸佰捌拾貳元預供擔保，得免為假執行。
原告其餘假執行之聲請駁回。
    事實及理由
一、按雖因犯罪而受損害之人，於刑事訴訟程序得附帶提起民事
    訴訟，對於被告及依民法負賠償責任之人，請求回復其損害
    ，刑事訴訟法第487條第1項定有明文。又雖因犯罪而受損害
    之人，於刑事訴訟程序固得附帶提起民事訴訟，對於被告請
    求回復其損害，但其請求回復之損害，以被訴犯罪事實所生
    之損害為限，否則縱令得依其他事由，提起民事訴訟，亦不
    得於刑事訴訟程序附帶為此請求，最高法院固亦著有60年台
    上字第633號判例意旨足資參照。原告於被告被訴傷害之刑
    事訴訟程序附帶提起民事訴訟，就非被告被訴犯罪事實所生
    之損害即其所有眼鏡所受之損害新台幣（下同）3,800元，
    併請求賠償，因該部分非被訴犯罪事實所生之損害，依上說
    明，原於法未合。惟原告於經本院刑事庭將該附帶民事訴訟
    裁定移送本院民事庭審理後，於民國98年3月17日言詞辯論
    期日，就該部分之損害為追加，並繳納裁判費。而按訴狀送
    達後，原告不得將原訴變更或追加他訴，但請求之基礎事實
    同一；不甚礙被告之防禦及訴訟之終結者，不在此限，民事
    訴訟法第255條第1項第2、7款分別定有明文。因所謂請求之
    基礎事實同一，係指變更或追加之訴與原訴之原因事實，有
    其社會事實上之共通性及關聯性，而就原請求所主張之事實
    及證據資料，於變更或追加之訴得加以利用，且無害於他造
    當事人程序權之保障，俾符訴訟經濟者稱之。原告追加就其
    上開眼鏡所受損害部分，於本件同為請求，核其追加之訴與
    原訴之原因事實，有其社會事實上之共通性及關聯性，而就
    原請求所主張之事實及證據資料，於追加之訴並得加以利用
    ，且無害於被告程序權之保障，並符訴訟經濟，亦不甚礙被
    告之防禦及訴訟之終結，原告此訴之追加與民事訴訟法第25
    5條第1項第2、7款之規定相符，應予准許，並即合法，合先
    敘明。
二、原告主張：被告2人於97年4月18日23時40分許，埋伏在臺中
    市西區○○○○街96巷內，伺機毆打原告，原告因此受有右
    眼挫傷併結膜下出血之傷害。原告並因而支出醫療費用6,88
    2元。並原告之眼鏡價值3,800元因本件侵權行為遭毀損。又
    因被告之侵權行為，致原告臉上傷害，據醫生指示為避免傷
    疤遭受日照而顏色加深，至今仍必須視情況戴上眼罩遮住傷
    疤，防止日照，造成視覺上生活行為諸多之不便，更須抱著
    羞恨的心情來面對親朋好友、大眾對原告永久性傷疤異樣之
    眼光，受有身體上之創痛，和心靈上須永久面對之精神折磨
    ，爰請求被告賠償2,989,318元之精神慰撫金。爰依侵權行
    為之法律關係，訴請被告賠償。並聲明：(一)被告應給付原告
    3,000,000元，及自97年4月19日起至清償日止，按年息5%計
    算之利息；(二)願供擔保，請准宣告假執行。
三、被告抗辯：原告所受之傷害係其自身跌倒所致，且被告陳鈺
    憲有拉原告的右手，但是被告丙○○只是要去扶陳鈺憲起來
    ，沒有拉原告的左手。原告請求之精神慰撫金亦過高。並聲
    明：原告之訴駁回。被告丙○○並聲明：願供擔保，聲請宣
    告免假執行。
四、兩造不爭執之事實：
(一)被告丙○○與被告陳鈺憲於97年4月18日23時40分許，在臺
    中市西區○○○○街96巷內，與原告發生爭執，原告因此受
    有右眼挫傷併結膜下出血之傷害。
(二)本件刑事部分，兩造皆有向臺灣臺中地方法院檢察署提出傷
    害告訴，原告業經該署以原告犯罪嫌疑不足，而於97年11月
    20日以97年度偵字第13400號為不起訴處分書。被告丙○○
    與被告陳鈺憲則經該署檢察官聲請簡易判決處刑，經本院於
    98年1月12日以98年度中簡字第111號刑事簡易判決，判處被
    告丙○○、被告陳鈺憲共同傷害人之身體，各處罰金銀元5,
    000元【即新臺幣15,000元】，如易服勞役，均以新臺幣1,0
    00元折算1日。兩造均提起上訴中。
(三)原告因本事件支出醫療費用6,882元不爭執，兩造並協議此
    部分費用為原告所支出必要之醫療費用。
(四)原告因本事件支出眼鏡修理費3,800元，兩造並協議此部分
    費用為原告所增加生活上必要支出之費用。
五、得心證之理由：
    本件兩造厥有爭執者，為被告是否有為本件侵權行為？及若
    認被告之行為成立侵權行為，則原告因本件侵權行為所得請
    求之損害賠償金額為何？經查：
(一)本件原告主張被告2人於97年4月18日23時40分許，在臺中市
    西區○○○○街96巷內，毆打原告，原告因此受有右眼挫傷
    併結膜下出血之傷害之事實，業據原告提出驗傷診斷書、診
    斷證明書為證，原告並提出於當日所穿衣服經本院當庭勘驗
    明確，復有臺灣臺中地方法院檢察署97年度偵字第13400號
    、本院98年度中簡字第111號傷害案件卷證資料可稽。雖被
    告均否認有傷害行為。然查被告丙○○及被告甲○○○○○○雖於警訊及偵查中均陳述：是與原告互毆云云，惟被告丙○○於97年5月9日警訊及97年6月16日偵查中均陳述：以左
    手抵住原告左肩，並有毆打原告等情，被告甲○○○○○○
    亦於同日警訊及同日偵查中陳述：有毆打原告等情，並於97
    年9月22日偵查中陳述：「我抓他（即原告）的右手，丙○○抓他的左手」等情，再證人即被告丙○○配偶柯怡卉亦於
    97年6月23日偵查中證述：「後來我聽到外面巷子裡有爭執
    聲音，我打開窗戶，看到丙○○、陳逸憲和乙○○三人扭打
    在一起，因為巷子沒有路燈，所以看不清楚」等情，證人陳
    素梅即原告母親亦於同日偵查中證述：「當晚我在二樓頂即
    三樓陽台，我看到陳逸憲從96巷跑出來，跑到88巷，又跑到
    94巷，後有回到96巷。後來我就聽到吵架聲，但我看不到發
    生何事。我就下樓，看到我兒子乙○○走回來，臉部有流血
    。他說是被人打」等語，均有該日之筆錄附於臺灣臺中地方
    法院檢察署97年度偵字第13400號、本院98年度中簡字第111
    號傷害案件卷內可佐。是依被告2人於警偵訊中之陳述及證
    人柯怡卉、陳素梅之上開證述，可知被告2人確有毆打原告
    ，並致使原告受有上開傷害無訛。被告辯稱：並未傷害原告
    云云，乃屬無據。再按刑事判決所為事實之認定，於獨立民
    事訴訟之裁判時，本不受其拘束，原審斟酌全辯論意旨及調
    查證據之結果，依自由心證，為與刑事判決相異之認定，不
    得謂為違法，最高法院著有29年上字第1640號、40年台上字
    第1561號、41年台上字第1307號、49年台上字第929號判例
    意旨足資參照。蓋舉證責任（心證形成）之相當（完備）與
    否，民事與刑事訴訟法理並不相同，在英美法上，一般民事
    事件係以證據優勢（提證之結果比較其可能性，一造強於他
    造，即應信為真實）作為證明程度（證明力）之標準；特殊
    民事事件（例如：民事涉及刑事犯罪）則以明晰可信（中等
    程度的心證，提證之結果須使法院認為有高度之可能性，但
    無須達百分之百的毫無置疑餘地）作為標準；刑事案件則須
    達無合理之可疑（所舉證據，對於犯罪事實之存否，須達到
    無合理可資懷疑之處，始可宣告被告有罪）程度，應可資參
    考，是以在民事事件，負舉證責任之一方所提出之證據，視
    事件性質，如已足使法院心證形成達證據優勢或明晰可信之
    程度時，即可認有相當之證明。本件刑事部分，兩造皆有向
    臺灣臺中地方法院檢察署提出傷害告訴，原告業經該署以原
    告犯罪嫌疑不足，而於97年11月20日以97年度偵字第13400
    號為不起訴處分書，被告丙○○與被告陳鈺憲則經該署檢察
    官聲請簡易判決處刑，經本院於98年1月12日以98年度中簡
    字第111號刑事簡易判決，判處被告丙○○、被告陳鈺憲共
    同傷害人之身體，各處罰金銀元5,000元【即新臺幣15,000
    元】，如易服勞役，均以新臺幣1,000元折算1日之事實，亦
    有上開臺灣臺中地方法院檢察署97年度偵字第13400號、本
    院98年度中簡字第111號傷害案件卷證資料可稽，並為兩造
    所不爭執，亦堪認為真實。被告2人刑事部分既均被認定有
    罪，其2人上開所辯，更無可信。更堪認原告主張被告2人有
    本件傷害行為為真實。
(二)按因故意或過失，不法侵害他人之權利者，負損害賠償責任
    ；數人共同不法侵害他人之權利者，連帶負損害賠償責任；
    又不法侵害他人之身體或健康者，對於被害人因此喪失或減
    少勞動能力，或增加生活上之需要時，應負損害賠償責任；
    再不法侵害他人之身體、健康，或不法侵害其他人格法益而
    情節重大者，被害人雖非財產上之損害，亦得請求賠償相當
    之金額，民法第184條第1項前段、第185條第1項前段、第
    193條第1項及第195條第1項分別亦有明文。查被告2人既共
    同傷害原告，致原告受有前揭傷害，被告2人顯然不法侵害
    原告之身體、健康人格權，揆之上開規定及說明，被告自應
    負侵權行為連帶損害賠償責任。玆審酌原告所請求之各項損
    害賠償金額如下：
１、醫療費用部分：
    原告主張其因而支出醫療費用6,882元等情，業據其提出醫
    療費用收據為證，並為兩造對：原告因本事件支出醫療費用
    6,882元不爭執，兩造並協議此部分費用為原告所支出必要
    之醫療費用。堪認原告主張此部分之醫療費用為真實，並為
    原告因此所增加之必要醫療費用。
２、眼鏡毀損費用：
    原告主張其因而受有眼鏡毀損費用3,800元之事實，亦據其
    提出銷貨通知單為證，並為兩造對：原告因本事件支出眼鏡
    修理費3,800元不爭執，兩造並協議此部分費用為原告所增
    加生活上必要支出之費用。是亦堪認原告主張此部分之費用
    為真實，且為增加生活上需要之必要費用。
３、精神慰撫金部分：
    按慰撫金之酌給標準與財產上損害之計算不同，然非不可斟
    酌雙方身分資力與加害程度，及其他各種情形核定相當之數
    額，最高法院亦著有51年度台上字第223號判例意旨足資參
    照。原告因本件傷害受有右眼挫傷併結膜下出血之傷害，並
    留有右上眼皮2.5公分永久性外傷疤痕，身體即蒙痛苦，精
    神上受有痛苦。查原告為大明高中畢業，曾擔任便利商店店
    長，現自批售電腦零件，每月收入約為2萬至3萬元之間，現
    在經濟不景氣，大概1萬多元，其除有存款約100多萬元，有
    些股票外，並無其他財產；被告丙○○則為埔里高工畢業，
    現做室內設計，月入約2萬元左右，除有1部車子外，無其他
    財產；被告陳鈺憲則為正修工專畢業，現做會場佈置，月入
    約為2萬5千元，除有2部車子外，無其他財產等情，業據兩
    造分別陳明在卷，並有原告提出之畢業證書及存摺明細，被
    告丙○○提出之畢業證書在卷可證，復有兩造之稅務電子閘
    門財政所得調件明細表附卷可參，亦堪認為真實。從而，本
    院斟酌兩造前述之身分地位、教育程度、經濟能力，被告之
    加害情形，原告所受傷害傷勢，心理及生理上所受之痛苦折
    磨等一切情狀，原告請求精神慰撫金2,989,318元尚嫌過高
    ，應認以100,000元為適當。原告請求被告賠償原告精神慰
    撫金，即於100,000元之範圍內為有理由，逾此範圍之請求
    ，即屬無據。
(三)綜上，原告即得依民法第184條第1項前段、第185條第1項前
    段、第193條第1項及第195條第1項之規定，請求被告連帶賠
    償醫療費用6,882元；眼鏡毀損費用3,800元；精神慰撫金10
    0,000元；合為110,682元。末按負損害賠償責任者，除法律
    另有規定或契約另有訂定外，應回復他方損害發生前之原狀
    。因回復原狀而應給付金錢者，自損害發生時起，加給利息
    ，民法第213條第1、2項固有明文。惟按民法第213條第2項
    所謂因回復原狀而應給付金錢者，例如所侵害者為金錢，則
    應返還金錢，如所侵害者為取得利益之物，則於返還原物外
    ，更應給付金錢抵償其所得利益，始克回復原狀。是我民法
    明定身體健康之傷害，應為金錢賠償 (民法第193條、第195
    條第1項前段)，此即民法第213條第1項所謂法律另有規定，
    自無適用同條第2項規定之餘地。原審竟憑該條第2項規定，
    命上訴人就醫藥費及慰藉金加給利息，顯有錯誤；以身體被
    傷害而請求金錢賠償者，固不得依民法第213條第2項請求就
    該金錢加給利息，惟侵權行為人支付該金錢遲延時，被害人
    非不得依民法第233條第1項規定請求法定利息，最高法院分
    別著有56年台上字第1863號及70年台上字第689號判例意旨
    足資參照。是如依民法第193條第1項、第195條第1項之規定
    請求損害賠償，僅得請求依民法第233條第1項規定之法定利
    息，並不得請求給付自損害發生時起加給利息。再民法第23
    3條第1項乃規定：遲延之債務，以支付金錢為標的者，債權
    人得請求依法定利率計算之遲延。又民法第229條乃規定：
    給付有確定期限者，債務人自期限屆滿時起，負遲延責任。
    給付無確定期限者，債務人於債權人得請求給付時，經其催
    告而未為給付，自受催告時起，負遲延責任。其經債權人起
    訴而送達訴狀，或依督促程序送達支付命令，或為其他相類
    之行為者，與催告有同一之效力。查本件給付並無確定期限
    ，故其遲延利息，依上說明，原告僅得請求自訴狀繕本送達
    翌日即被告丙○○自98年2月24日起算，被告陳鈺憲及陳逸
    憲自98年3月8日起算。原告利息之請求逾此範圍即無理由。
    從而，原告依侵權行為之法律關係，聲明求為被告給付3,00
    0,000元，及自97年4月19日起至清償日止，按年息5%計算之
    利息，即於請求被告給付110,682元及被告丙○○自98年2月
    24日起，被告甲○○○○○○自98年3月8日起，均至清償日
    止，按年息5％計算之範圍內，洵屬正當，應予准許。逾此
    範圍之請求，即屬無據，應予駁回。本判決原告勝訴部分乃
    所命給付之金額未逾50萬元之判決，爰依職權宣告假執行。
    被告丙○○陳明願供擔保，聲請宣告免假執行，經核於原告
    勝訴部分，核無不合，爰酌定相當之擔保金額，併准許之。
    原告其餘假執行之聲請，因訴之駁回而失所依附，不予准許
    。
六、本件事證已臻明確，兩造其餘之陳述、攻擊防禦方法及舉證
    ，均對本判決之結果，不生影響，爰不一一論述，亦附敘明
    。
七、訴訟費用負擔之依據：民事訴訟法第79條、第85條第2項。
中    華    民    國    98    年    4     月    21    日
                  民事第二庭    法  官  陳秋月
正本係照原本作成。
如對本判決上訴，須於判決送達後20日內向本院提出上訴狀。
中    華    民    國    98    年    4     月    21    日
                                書記官  廖曉鐘


司法院資訊處製作；財團法人民間司法改革基金會備份。
